【裁判字號】    95,交聲,539
【裁判日期】    950629
【裁判案由】    違反道路交通管理處罰條例聲明異議
【裁判全文】
臺灣臺北地方法院交通法庭裁定         95年度交聲字第539號
原處分機關  臺北市交通事件裁決所
受處分人即
聲明異議人  甲○○
上列異議人即受處分人因違反道路交通管理處罰條例案件，對於
台北市交通事件裁決所民國九十五年六月二日所為之處分（原處
分案號：北市裁二字第裁22-AEU412344號），聲明異議，本院裁
定如下：
    主  文
原處分撤銷。
甲○○不罰。
    理  由
一、按汽車駕駛人於行駛道路時，使用手持式行動電話進行撥接
    或通話者，處新台幣（下同）三千元罰鍰，道路交通管理處
    罰條例第三十一條之一定有明文。
二、本件原處分機關認異議人即受處分人甲○○於九十五年四月
    十八日上午十一時十五分許，駕駛其所有之車號3E-619號營
    業用小客車，行經台北市○○○路九十六巷巷口，使用手持
    行動電話，為員警攔檢不停，經台北市政警察局中山分局員
    警逕行舉發，並以受處分人有違反上揭道路交通管理處罰條
    例第三十一條之一規定之行為掣單舉發，經受處分人提出申
    訴後，仍認受處分人有上開違規行為，原處分機關乃逕依前
    引規定裁處受處分人罰鍰三千元。
三、本件異議意旨略以：伊確實為3E-619號營業用小客車駕駛，
    因為駕駛營業用小客車維生，確實常在台北市○○○路九十
    六巷巷口馬偕醫院前排班，但伊不可能邊開車邊打行動電話
    ，且員警指述伊有攔檢不停一事，亦不可能，因為伊並無為
    被攔檢而不停之行為，況員警所指時間為中午，中山北路人
    車往來眾多，如果真被攔檢，豈有可能逃逸？甚且舉發時，
    連張違規照片也沒有，實在無法證明該時間受處分人有在使
    用手持式行動電話通話，從而無法接受違規被科以罰鍰等語
    。
四、按高法院七十六年台上字第四九八六號判例「認定犯罪事實
    所憑之證據，雖不以直接證據為限，間接證據亦包括在內，
    然而無論直接證據或間接證據，其為訴訟上之證明，須於通
    常一般之人均不致有所懷疑，而得確信其為真實之程度者，
    始得據為有罪之認定，倘其證明尚未達到此一程度，而有合
    理之懷疑存在而無從使事實審法院得有罪之確信時，即應由
    法院為諭知被告無罪之判決」所揭示刑事訴訟法上法院認定
    事實之最重要原則之一－即認定被告有罪，就該有罪事實不
    能有任何之合理懷疑存在（beyond the reasonable doubt
    ）之原則於法院審理行為人違反道路交通管理處罰條例案件
    時，當有其適用，易言之，法院於審理行為人違反道路交通
    管理處罰條例案件，當踐行完畢調查證據之程序後，為事實
    之認定時，如就原處分機關所認定之行為人違規之事實仍有
    合理之訴訟上懷疑，而無法百分之百確信行為人確有該當於
    道路交通管理處罰條例各該處罰條文之構成要件事實時，此
    際即應依訴訟上之待證事實「倘有懷疑，則從被告之利益作
    解釋」（in dubi opro reo）之證據法則，作對受處分人有
    利之認定。
五、查原處分機關認定受處分人確有上開違規事實，無非係以員
    警直接舉發為依據，且台北市政府警察局中山分局以書函向
    台北市交通事件裁決所回覆稱：上揭車輛於通知單上之違規
    時地，確實有持手持式行動電話通話，為員警攔檢不停之情
    形，並無採證照片等語，此有台北市政府中山分局北市警中
    分交字第09532557900號在卷可稽，惟道路交通管理處罰條
    例第七條之二有就汽車駕駛人在法定情況違規條件下，才能
    以逕行舉發方式加以規定，而汽車駕駛人於行駛道路時，使
    用手持式行動電話進行撥接或通話者之違規事項，並非屬道
    路交通管理處罰條例第七條之二規定之逕行舉發項目，除非
    汽車駕駛人有不服指揮稽查而逃逸之情形，始能無採證照片
    ，而適用逕行舉發，按舉發員警乙○○於本院結證稱：九十
    六巷巷口是紅線，所以不能排班停車載客，當天見3E-619號
    計程車排在九十六巷巷口第一輛，當時是停車狀態，受處分
    人是停在巷口講電話，伊便在車輛右側車門處以手勢攔他，
    受處分人即把車開走，在把車開走時，左手還拿行動電話，
    有看到他口在動，但沒有聽到講話聲音等語（詳本院九十五
    年六月二十六日訊問筆錄），依證人乙○○所述，其見到受
    處分人手持行動電話在講電話時，當時受處分人並非「行駛
    於道路上」而係排班暫時停車於紅線上，雖證人乙○○指稱
    ：其在右側車門處攔受處分人，惟受處分人卻逃逸云云，惟
    若警員確實有要執行攔檢時，豈有不走到車輛左側駕駛座位
    置，而反站在車輛右側車門招手之理？是尚難認受處分人有
    「不服指揮稽查」而逃逸之故意，從而在員警乙○○執行攔
    檢前，受處分人係停於路旁使用行動電話，即無違規可言，
    縱使受處分人事後把車駕走時，仍繼續使用行動電話通話，
    惟斯時員警並無實施指揮稽查之動作，則受處分人即無「不
    服指揮稽查而逃逸」之情事，故不合乎道路交通管理處罰條
    例第七條之二規定之逕行舉發項目，是本案既無違規照片，
    亦不合乎員警逕行舉發之規定，是以本件除製單員警外，並
    無任何積極證據足以證明受處分人確有原處分機關認定之違
    規事實，原處分機關逕予裁罰，即有不當。
四、綜上所述，原處分機關及舉發單位均未能提出本件採證照片
    ，證明受處分人確於上開時、地違規之情事，且本件亦無合
    於逕行舉發之規定，是本件既不能單以執行員警之指述為唯
    一依據，既不能證明受處分人有原處分機關認定之違規事實
    ，原處分機關逕依道路交通管理處罰條例第三十一條之一規
    定裁處受處分人罰鍰三千元，即有未洽，自應由本院將原處
    分撤銷，改諭知受處分人不罰，以資適法。
據上論斷，依道路交通案件處理辦法第二十條前段，裁定如主文。
中    華    民    國    95    年     6    月    29    日
                  交通法庭    法  官  劉慧芬
上正本證明與原本無異。
如不服本裁定，應於裁定送達後5日內向本院提出抗告狀。
                              書記官  楊志純
中    華    民    國    95    年     6    月    29    日


司法院資訊處製作；財團法人民間司法改革基金會備份。
